【裁判字號】    98,聲,3759
【裁判日期】    981221
【裁判案由】    聲請具保停止羈押
【裁判全文】
臺灣高等法院刑事裁定                  98年度聲字第3759號
聲請人  即
選任辯護人  張藝騰律師
被      告  甲○○
                    （現於臺灣臺北看守所羈押）
上列聲請人因被告違反毒品危害防制條例案件，經本院於中華民
國98年10月20日以98年度上更(一)字第354號判決後，不服提起上
訴，於最高法院審理期間之民國98年12月15日聲請人具狀聲請停
止羈押，本院裁定如下：
    主  文
聲請駁回。
    理  由
一、按案件在第三審上訴中，而卷宗及證物已送交該第三審法院
    者，刑事訴訟法第110條第1項之聲請具保停止羈押事項之處
    分，由第二審法院裁定之，刑事訴訟法第121條第2項定有明
    文，合先敘明。本件被告甲○○因違反毒品危害防制條例案
    件，本院前依刑事訴訴訟法第121條第2項之規定，於訊問後
    ，認有刑事訴訟法第101條第1項第1款、第3款之情形，非予
    羈押，顯難進行審判及執行，於民國98年12月2日執行第三
    審之羈押在案。
二、次按被告經法官訊問後，認為犯罪嫌疑重大，而逃亡或有事
    實足認為有逃亡之虞者，或所犯為死刑、無期徒刑或最輕本
    刑為5 年以上有期徒刑之罪者，非予羈押，顯難進行審判，
    得羈押之，刑事訴訟法第101 條第1 項第1 款、第3 款定有
    明文。而此所謂之羈押，乃拘禁被告之強制處分，其目的係
    在於保全證據、確保刑事訴訟程序之進行及刑罰權之執行。
    是被告經法官訊問後，究竟有無刑事訴訟法第101 條第1項
    各款之情形，均屬事實問題，法院應按訴訟之程度，卷證資
    料及其他一切情事斟酌之。末按刑事訴訟法第101 條第1 項
    第3 款規定之羈押，係因被告所犯為死刑、無期徒刑或最輕
    本刑為5 年以上有期徒刑之罪者，其可預期判決之刑度既重
    ，該被告為規避刑罰之執行而妨礙追訴、審判程序進行之可
    能性增加，國家刑罰權有難以實現之危險，該規定旨在確保
    訴訟程序順利進行，使國家刑罰權得以實現，以維持重大之
    社會秩序及增進重大之公共利益，其目的洵屬正當。又基於
    憲法保障人民身體自由之意旨，被告犯上開條款之罪嫌疑重
    大者，仍應有相當理由認為其有逃亡、湮滅、偽造、變造證
    據或勾串共犯或證人等之虞，法院斟酌命該被告具保、責付
    或限制住居等侵害較小之手段，均不足以確保追訴、審判或
    執行程序之順利進行，始符合該條款規定，非予羈押，顯難
    進行追訴、審判或執行之要件，此際羈押乃為維持刑事司法
    權有效行使之最後必要手段，於此範圍內，尚未逾越憲法第
    23條規定之比例原則，符合司法院釋字第392 號、第653 號
    、第654 號解釋意旨，與憲法第8 條保障人民身體自由及第
    16條保障人民訴訟權之意旨，尚無違背（司法院大法官會議
    釋字第665 號解釋同此意旨）。
三、聲請意旨略以：(一)刑事訴訟法第101條第1項第3款規定之羈
    押目的應以保全刑事追訴、審判或執行程序為限，故被告所
    犯縱為該項第3款之重罪，如無逃亡或滅證導致顯難進行追
    訴、審判或執行之危險，尚欠羈押之必要要件，而過度限制
    被告之充分防禦權，亦有違比例原則，可參照司法院大法官
    會議釋字第665號解釋理由書。(二)再按，羈押之必要係指是
    否非予羈押顯難保全證據或難以遂行訴訟程序者，而法院於
    認定是否有羈押必要時，應斟酌訴訟進行程度及其他一切情
    事而為認定。本案被告於本件中並無任何逃亡或滅證之虞，
    於偵審程序進行中亦無被告有何逃亡或滅證之可能性或事實
    存在之徵兆，實不應僅因被告所涉犯之罪係死刑、無期徒刑
    或最輕本刑為5年以上有期徒刑之罪，即認本件被告有羈押
    之原因存在。(三)被告於羈押前即患有彩虹眼（虹彩炎，急性
    前葡萄膜炎），入監前即接受治療控制病情，羈押後亦有戒
    護就醫紀錄，惟近日又再復發，至眼睛有畏光、疼痛、紅腫
    、流淚及視力降低等情況，如不治療恐引起清光眼並有失明
    之虞，目前臺北看守所並無足夠醫療資源，導致被告眼疾日
    益嚴重，倘被告因羈押而無法獲得相當之醫療照顧，至併發
    青光眼或失明，則已超越刑罰處罰被告犯罪行為之限度，更
    有違憲法保障之人性尊嚴，爰請准予具保停止羈押云云。
四、經查：本件被告甲○○因犯毒品危害防制條例第4條第3項之
    販賣第三級毒品等三罪，業經本院以98年度上更(一)字第37
    59號判決處應執行有期徒刑8年在案（全案尚未確定），足
    認犯罪嫌疑重大，且販賣第三級毒品罪之法定刑為5年以上
    有期徒刑，符合刑事訴訟法第101條第1項第3款之情形，衡
    諸被告因已受重刑之諭知，逃匿以規避審判程序進行及刑罰
    執行之可能性甚高，仍有事實足認其有逃亡之虞，若命被告
    具保、責付或限制住居等侵害較小之手段，均不足以確保審
    判或執行程序之順利進行，仍有羈押被告之必要；況且販賣
    毒品行為乃煙毒禍害之源，其源不斷，則流毒所及，非僅多
    數人之生命、身體受其侵害，社會、國家之法益亦不能免，
    為害甚鉅，並權衡國家刑事司法權之有效行使、社會秩序及
    公共利益、被告人身自由之私益及防禦權受限制之程度，認
    對被告維持羈押處分尚屬適當、必要，合乎比例原則，並無
    違前開司法院釋字第665號解釋意旨。故被告犯嫌重大，已
    符合刑事訴訟法第101條第1項第1款及第3款之規定。本院衡
    酌為確保日後仍有進行訴訟，或執行刑罰之可能情形，乃認
    為有羈押之必要，因而裁定應予羈押。至聲請人聲請意旨雖
    以被告現罹患彩虹眼（急性前葡萄膜炎），需保外就醫治療
    云云。惟被告於遭本院羈押期間，從未主動表示罹患有上開
    病症急需就醫之情，本院亦從未接獲臺灣臺北看守所有關被
    告病情之報告，且被告縱有上開所述病症，除可由羈押處所
    安排特約醫師就診醫治外，倘確有必要亦得聲請戒護至特約
    醫院就醫，被告所罹上述疾病，實不符合刑事訴訟法第114
    條之規定而有不得駁回具保聲請之情形。
六、綜上所述，本件被告羈押原因仍然存在，且仍有羈押之必要
    ，聲請人所請具保停止羈押之理由於法未合，其聲請自難准
    許，應予駁回。
中    華    民    國    98    年    12    月    21    日
                    刑事第十八庭審判長法  官  吳鴻章
                                      法  官  曾淑華
                                      法  官  汪梅芬
以上正本證明與原本無異。
如不服本裁定，應於收受送達後五日內向本院提出抗告狀。
                                      書記官  劉寶鈴
中    華    民    國    98    年    12    月    21    日


司法院資訊處製作；財團法人民間司法改革基金會備份。
